臺灣高等法院刑事判決　　　　　　　　 94年度上訴字第399號
上　訴　人
即　被　告　丙○○
選任辯護人　徐國楨律師
上列上訴人因強盜等案件，不服臺灣新竹地方法院93年度訴字第
424號，中華民國93年12月24日第一審判決（起訴案號：臺灣新
竹地方法院檢察署93年度偵字第4425號），提起上訴，本院判決
如下：
    主  文
原判決撤銷。
丙○○竊盜未遂，因脫免逮捕，而當場施以強暴，累犯，處有期
徒刑參年。
    事      實
一、丙○○前曾於民國八十九年間因竊盜案件，經臺灣新竹地方
    法院以八十九年度易字第一四○八號判處有期徒刑一年，嗣
    經提起上訴後，由本院於九十年二月二十三日以九十年度上
    易字第一○二四號判決駁回上訴確定，又因違反毒品危害防
    制條例案件，經臺灣新竹地方法院於九十一年三月十八日判
    處有期徒刑五月確定，二案接續執行，於九十二年五月二十
    七日縮刑期滿執行完畢。惟仍不知悔改，於九十三年八月二
    十二日凌晨四時十分許，在新竹市○區○○路六五０號前，
    見停放在前開處所之車牌號碼ＣＧ─八００八號自用小客車
    未熄火（駕駛人乙○○下車購買早點而未熄火，且駕駛座窗
    戶全開），竟為供代步之用，而基於意圖為自己不法所有之
    竊盜犯意，趁機潛入車內坐上駕駛座，著手竊取前揭車輛，
    適車輛駕駛人乙○○購得早點後欲返回車上，當場察覺丙○○潛入甫將車門關上尚未啟動車輛，遂自未關上之車窗伸手
    抱住丙○○肩膀，欲制止丙○○竊取其車輛，詎丙○○見事
    機敗露，為脫免逮捕，明知乙○○當時上半身伸入車內，半
    身攀附在車外，若車輛行駛，將造成掉落之危險，竟為擺脫
    告訴人乙○○，仍以將車輛入檔，並踩油門加速駛離現場，
    及於車輛行進間以左手將乙○○推出車窗外之強暴方式，將
    下半身懸掛於車外之乙○○拖行約八十多公尺，迨車行至新
    竹市○區○○路六八八巷口與經國路口附近（距西大路六五
    ０號約八十八．六公尺處）時，因一面與告訴人乙○○拉扯
    ，致方向盤掌握不易而失控闖入對向車道，先不慎撞及甲○○所有之車號Ｃ五─二六六０號自用小客車，並致使告訴人
    乙○○因撞擊而受有左腳膝蓋擦傷、右手肘挫傷等傷害後，
    再加油，車輛往前衝，而於距前開車輛撞及地點約四十一
    ．六公尺處，再撞及路旁電桿，方棄車逃逸，因而未竊盜得
    逞。嗣經乙○○在後追躡，而在新竹市○區○○路某處工地
    抱住丙○○致其無法動彈後，始報警查獲。
二、案經乙○○訴由新竹市警察局第一分局報請臺灣新竹地方法
    院檢察署檢察官偵查起訴。
    理      由
一、訊據被告丙○○固坦承前揭潛入車牌號碼ＣＧ─八００八號
    自用小客車駕駛座意圖竊取該車之事實直承不諱，惟矢口否
    認涉有準強盜犯行，辯稱當時因遭告訴人乙○○勒住脖子，
    惟已將車輛入檔踩油門準備駕駛離去，因猝遭告訴人乙○○
    由車外勒住脖子，因反射動作腿部伸直重踩油門，致無法控
    制車輛，並未以手推告訴人，亦非為脫免逮捕而施強暴故意
    拖行告訴人云云。經查：
    (一)被告於右揭時、地趁車號ＣＧ─八００八號自用小客車駕
      駛人乙○○下車購買早餐，車輛未息火之際，潛入車內坐
      上駕駛座，著手竊取前揭車輛，適乙○○購得早點後欲返
      回車上，當場察覺丙○○潛入內甫將車門關上尚未啟動車
      輛，遂自未關上之車窗伸手抱住丙○○肩膀，欲制止丙○○竊取其車輛，詎丙○○見事機敗露，為脫免逮捕，明知
      乙○○當時上半身伸入車內，半身攀附在車外，仍將車輛
      入檔，並踩油門加速駛離現場之事實，業據證人即告訴人
      乙○○於原審指訴綦詳，結稱: 「‧‧當時自車輛後面看
      見被告將車門關上，即跑過去，半身從車窗伸入，以雙手
      抱住在駕駛座之被告，並將之往外拉，被告除以左手推他
      外，並將車輛入檔，踩油門後，疾速開動，車輛開動時伊
      仍抱住被告，僅腳在車外，原跟著跑，之後即將腳縮起，
      且其所駕駛之車輛排檔時需先按鈕（排檔鈕），並腳踩煞
      車後始可排檔，被告先與對向車輛側撞後，再加速駛離，
      之後方以高速撞及路旁電桿‧‧。」等情（見原審九十三
      年十一月十八日審判筆錄第五頁至第一六頁）。核與被告
      於警訊及偵查中所供：當時車輛未熄火，伊上車欲將車輛
      竊走，車主即過來捉住其肩膀，欲制止伊將車輛開走，伊
      乃加足油門欲將被害人甩開脫逃等情（見偵卷第五頁正面
      、第六頁正面、第四四頁），若合符節，足徵告訴人吳俊
    (二)被告於原審及本院審理時雖推翻警偵訊關於行竊失風加足
      油門逃逸之供述，改以：當時因遭告訴人乙○○勒住脖子
　    ，惟已將車輛入檔踩油門準備駕駛離去，因猝遭告訴人乙○○由車外勒住脖子，因反射動作腿伸直重踩油門，致無
      法控制車輛，並未以手推告訴人，亦非為脫免逮捕而施強
      暴故意拖行告訴人云云置辯。惟其所辯遭告訴人抓住之身
      體部位，於警偵訊時均供稱：「肩膀」，於原審時竟改稱
      為「脖子」，前後互不一致。再者，被告自承上述自用小
      客車因撞及電桿無法行駛，才棄車逃逸，其間並與對向由
      證人甲○○所駕駛往市區行駛之車號Ｃ五－二六六０號自
      用小客車發生碰撞等語，並經證人甲○○於原審結證屬實
      （見原審九十三年十一月十八日問審判筆錄）。另有卷附
      之新竹市警察局第一分局道路交通事故現場圖、調查報告
      表及車輛受損相片二幀足稽（偵卷第一九至二一頁、第二
      三頁；原審卷第六二、六三頁），而觀之上述卷附道路交
      通事故調查表及車損相片，告訴人所有車號ＣＧ─八００
      八號自用小客車由西大路六五０號起駛約行進八十八點六
      公尺始與對向證人甲○○所駕駛之自用小客車發生碰撞，
      肇事地點西大路為雙向四車道，寬度十二公尺，各車道寬
      度三公尺，事故後甲○○所駕Ｃ五－二六六０號自用小客
      車呈一百八十度旋轉停在往市區○○○○○道，緊靠道路
      中心線，左測距往市區○○○○道分界線各一‧七公尺、
      一‧八公尺，碎片散落在往南寮方向內側車道，撞擊後車
      號ＣＧ─八００八號自用小客車僅左前車頭嚴重毀損，證
      人甲○○所駕駛之Ｃ五－二六六０號小客車車頭幾近全毀
      。可知兩車撞擊時車號ＣＧ－八００八號自用小客車大部
      分之車身，仍位於西大路往南寮方向內側車道，迨無疑義
      。故由車號ＣＧ─八００八號自用小客車起駛點（即告訴
      人停車購買早餐之西大路六五０號前路邊）迄至二車撞擊
      點行駛距離長達八十八點六公尺，在西大路往南寮方向車
      道寬度僅六公尺（往南寮方向內、外車道寬度合計之寬度
      ）之情況下，果如被告所辯：當時被已入檔欲踩油門離開
      ，突遭告訴人自車外勒著其脖子，因反射動作致重踩油門
      ，導致車輛無法控制情事，衡情不致於行駛八十餘公尺，
      車身仍未全部踰越往南寮方向車道（即告訴人車輛停放方
      向車道）之區區六公尺寬度範圍，換言之，自起始點至撞
      擊處偏離之角度不大，足見被告遭告訴人制止時對於上開
      車輛仍有其操控能力，至可認定。且益徵告訴人乙○○之
      指訴，可以信實。被告翻異警偵加足油門企圖將被害人甩
      脫逃逸之供述，改依前揭情詞置辯，意在卸責至為彰顯，
      自不足採信。
    (三)被告駕車拖行之過程，因與甲○○所駕車輛及另一台不詳
      之人駕駛之車輛發生擦撞，致告訴人乙○○受有左腳膝蓋
      擦傷、右手肘挫傷等傷害，業經乙○○於原審證述甚明（
      見原審卷第七七頁），並有診斷證明書及傷勢相片三幀附
      卷可參（見偵卷第四七至四九頁）。從而，被告已知其竊
      盜犯行遭發覺，且明知告訴人仍攀附在車上之情形下，為
      脫免逮捕加速駛離，並於車輛行駛中有欲將告訴人推出車
      外之舉動，其為脫免逮捕施用強暴之故意行為甚明。至被
      告遭告訴人抱住肩膀時，仍將車輛入檔加油駛離，其間並
      以手將告訴人推出車外，應屬行竊失風，處於急迫之際，
      為脫免逮捕所採取直接自然反應之逃逸舉措，尚不足認定
      其有變異竊盜為強盜之犯意，附此敘明。綜上，本件事證
      明確，被告右揭準強盜犯行，堪以認定。另辯護人於準備
      程序雖請求傳喚證人蔡志森，惟於審判期日已明示捨棄該
      項證據方法，本院自無傳喚之必要；又被告請求測謊證明
      其非故意加油甩脫告訴人云云。然被告對於告訴人於上述
      自用小客車行駛時懸掛於車外之事實並不爭執，而主觀之
      意圖及動機問題（如故意、過失），乃個人行為形成之心
      理歷程，無法據以編題實施測試，測謊係在測試具體行為
      ，無法測試意圖或動機問題，有內政部警政署刑事警察局
      九十四年三月十四日刑鑑字第０９４００３８６０１號函
      附不適合進行測謊之案情狀況所明(二)足稽。故被告請求就
      其是否故意為上述行為測謊，即屬不可行，本院自亦無從
      就此證據方法為調查，均附此敘明。
二、按刑法上準強盜罪，係以竊盜或搶奪為前提，在脫免逮捕之
    情形，其竊盜或強奪既遂者，即以強盜既遂罪；如竊盜或搶
    奪未遂，即以強盜未遂論。查：本件被告潛入告訴人所持自
    用小客車內，正欲啟動車輛行竊之際，旋為告訴人發現攔阻
    ，雖已著手行竊，惟既遭告訴人自車外探身入車內抱住其肩
    膀制止，雖其後被告仍將車輛入擋加油駛離，惟迄至車輛嗣
    後撞及電桿停止後仍未擺脫告訴人，顯然尚未將上述自用小
    客車置於自己實力支配之下，故其竊盜行為雖已著手，惟尚
    未得逞，核屬犯刑法第三百二十條第三項、第一項之竊盜未
    遂，因脫免逮捕而當場施以強暴行為，依刑法第三百二十九
    條規定，以強盜罪論，惟因竊盜行為止於未遂階段，應依刑
    法第三百二十八條第四項、第一項強盜罪未遂罪論處。且其
    行為既止於未遂階段，應依刑法第二十六條前段規定，減輕
    其刑。至公訴意旨認被告與不詳姓名綽號「阿森」之男子共
    同竊盜部分，業經被告於原審審理時否認在卷，且除被告於
    警訊之供述外，並無其他證據足以證明當時確有「阿森」之
    人共同竊盜，自不能僅依被告先前之自白為唯一之證據；又
    公訴人認被告所為另涉犯刑法第二百七十七條第一項傷害罪
    部分，經查，告訴人乙○○所受之傷害係於追捕被告過程中
    ，與另部車輛撞擊時所造成，業經其於原審審理時結稱在卷
    ，顯然告訴人乙○○所受之傷害係因被告施強暴行為之當然
    結果，並非被告另行起意為傷害之犯意所造成，故被告所為
    並未另構成傷害罪，此亦經公訴人於原審蒞庭時更正在卷，
    均併予敘明。末查：被告前曾於八十九年間因竊盜案件，經
    臺灣新竹地方法院以八十九年度易字第一四○八號判處有期
    徒刑一年，嗣經本院於九十年二月二十三日以九十年度上易
    字第一○二四號判決駁回上訴確定，又因違反毒品危害防制
    條例案件，經臺灣新竹地方法院於九十一年三月十八日判處
    有期徒刑五月確定，二案接續執行，於九十二年五月二十七
    日縮刑期滿執行完畢，有本院被告全國前案紀錄表及臺灣新
    竹地方法院檢察署刑案資料查註紀表各一件在卷可憑，其於
    受有期徒刑之執行完畢後，五年內再犯本件有期徒刑以上之
    罪，為累犯，應依刑法第四十七條累犯規定加重其刑。刑有
    加重及減輕者，先加後減。
三、原審認定被告行竊既遂為防護贓物施以強暴，成立準強盜既
    遂，尚與事實不符，難謂允洽。雖被告上訴意旨仍執原審抗
    辯之陳詞，否認準強盜，為無理由，惟原審判決既有上述可
    議之處，即應由本院將原審判決撤銷，自行改判。爰審酌被
    告前有多次竊盜前科，足見其素行非佳，猶不知悔改，且年
    輕力壯，竟不思以正當工作換取報酬，反妄想以竊盜手段不
    勞而獲，且其竊取財物行為，經被害人發覺後，竟未立即悔
    改認錯，停止其犯行，反為圖脫免逮捕，而對被害人施以強
    暴行為，致犯罪所生之之危害擴大，並波及用路人之行車安
    全，實不宜輕予處罰，惟念其犯後坦承部分犯行，態度尚非
    不佳等一切情狀，量處如主文所示之刑，以資懲儆。
據上論斷，應依刑事訴訟法第369條第1項前段、第364條、第299
條第1項前段，刑法第329條、第328條第4項、第1項、第26條前
段、第47條，判決如主文。
本案經檢察官郭弘佑到庭執行職務。
中　　華　　民　　國　　94　　年　　4　　月　 　12　　日
　　　　　　　　　刑事第三庭審判長法　官  楊照男
　　　　　　　　　　　            法　官  王詠寰
  　　　　　　　　　　　　　      法　官  江振義
以上正本證明與原本無異。
如不服本判決，應於收受送達後十日內向本院提出上訴書狀，其
未敘述上訴之理由者並得於提起上訴後十日內向本院補提理由書
（均須按他造當事人之人數附繕本）。
                                  書記官  劉文美
中　　華　　民　　國　　94　　年　　4 　　月　　14　　日
附錄本件論罪引用法條：
刑法第三百二十八條意圖為自己或第三人不法之所有，以強暴、
脅迫、藥劑、催眠術或他法，至使不能抗拒，而取他人之物或使
其交付者，為強盜罪，處五年以上有期徒刑。
以前項方法得財產上不法之利益或使第三人得之者，亦同。
犯強盜罪因而致人於死者，處死刑、無期徒刑或十年以上有期徒
刑；致重傷者，處無期徒刑或七年以上有期徒刑。
第一項及第二項之未遂犯罰之。
預備犯強盜罪者，處一年以下有期徒刑、拘役或三千元以下罰金
。
刑法第三百二十九條竊盜或搶奪，因防護贓物、脫免逮捕或湮滅
罪證，而當場施以強暴脅迫者，以強盜論。
